臺灣屏東地方法院刑事判決　　　　　　　100年度訴字第334號
公　訴　人　臺灣屏東地方法院檢察署檢察官
被　　　告　黎氏蘭
上列被告因違反藥事法案件，經檢察官提起公訴（99年度偵字第
9413號），嗣因被告就被訴事實為有罪陳述，經本院告知簡式審
判程序意旨並聽取公訴人及被告之意見後，本院合議庭裁定由受
命法官獨任依簡式審判程序審理，判決如下：
    主  文
黎氏蘭犯藥事法第八十三條第一項之意圖販賣而陳列禁藥罪，處
有期徒刑柒月，緩刑年，並應向公庫支付新臺幣拾萬元。扣案
如附表編號1 至4 所示之禁藥均沒收。
    事  實
一、黎氏蘭明知如附表所列編號1.2.3.4 之藥品，均未經中央衛
    生主管機關行政院衛生署依藥事法第39條規定核准輸入進口
    ，亦無行政院衛生署所核發之藥品輸入許可證，為同法第22
    條第2 款所規定之禁藥，依法不得販賣、供應、運送或意圖
    販賣而陳列，竟基於意圖販賣以營利之犯意，將上開藥品陳
    列擺設於其所經營設於屏東縣佳冬鄉○○路170 號之「萬建
    商行」之玻璃櫥窗，以伺機出售圖利，嗣於99年10月12日由
    經屏東縣政府枋寮分局員警於上開地址臨檢查獲，並扣得如
    附表所示之藥品（至查獲如附表編號5 之物，經送驗結果，
    認不以藥品管理），始知悉上情。
二、案經屏東縣政府警察局枋寮分局報告臺灣屏東地方法院檢察
    署檢察官偵查起訴。
    理  由
一、本件被告黎氏蘭所犯係死刑、無期徒刑、最輕本刑為3 年以
    上有期徒刑以外之罪，其於準備程序中就被訴事實為有罪之
    陳述，經法官告知簡式審判程序之旨，並聽取公訴人及被告
    之意見後，經本院合議庭裁定由受命法官獨任進行簡式審判
    程序，合先敘明。
二、上開犯罪事實業據被告坦承不諱，並有屏東縣衛生局99年12
    月30日屏衛藥字第0990038429函、現場照片及屏東縣警察局
    枋寮分局扣押物品目錄表及扣押物品清單各1 份在卷可稽，
    足認被告之任意性自白與事實相符，得為認定犯罪之依據。
    從而，本件事證明確，被告上開犯行，堪以認定，應依法論
    科。
三、論罪科刑：
（一）按所謂「禁藥」，係指經中央衛生主管機關明令公告禁止
    製造、調劑、輸入、輸出、販賣或陳列之毒害藥品，或未經
    核准擅自輸入之藥品，藥事法第22條定有明文。本件如附表
    編號1 至4 所示之藥品，既為未經核准輸入之藥品，自屬禁
    藥而不得陳列，被告將之陳列於商行之玻璃櫥窗，依其陳列
    之數量、擺設之位置觀之，自係基於販賣以營利之意圖，是
    核被告所為，係犯藥事法第83條第1 項之意圖販賣而陳列禁
    藥罪。
（二）爰審酌被告貪圖小利，竟私下自越南攜帶來路不明之禁藥
    陳列以供販賣，妨礙政府對輸入我國藥品管理之秩序，並有
    危害社會大眾身體健康之虞，且該等來歷、成分不明之禁藥
    為消費者服用後，造成之風險難以想像，誠屬不該，惟念及
    被告於本院審理時坦承犯行，犯後態度尚可，考量本件犯罪
    情節，扣案藥品數量非多、被告犯罪之動機、目的、手段、
    所生損害等一切情狀，量處如主文所示之刑，以示懲儆。又
    被告未曾因故意犯罪受有期徒刑以上刑之宣告，有上開臺灣
    高等法院被告前案紀錄表1 紙可參，其因一時失慮，致觸犯
    本案犯行，且犯後坦承罪行，已有悔意，本院審酌認其經此
    次教訓及刑之宣告，當知所警惕而無再犯之虞，綜核各情，
    認前開對其所宣告之刑，以暫不執行為適當，爰依刑法第74
    條第1 項第1 款宣告緩刑3 年，又為促使被告日後得以知曉
    尊重法治之觀念，本院乃認除前開緩刑宣告外，另有賦予被
    告一定負擔之必要，遂衡酌本件犯罪情節之輕重，併依同條
    第2 項第4 款規定，諭知被告應向公庫支付新臺幣10萬元，
    以啟自新。
三、按藥事法第79條第1 項規定：「查獲之偽藥或禁藥，沒入銷
    燬之」，上開沒入銷燬之規定，係列於藥事法第8 章「稽查
    及取締」內，而非列於第9 章之「罰則」，其性質應屬行政
    秩序罰，屬行政機關依行政程序科罰之權限，法院自不得越
    權於判決內諭知沒入銷燬；惟查獲之禁藥若未經行政機關沒
    入並銷燬，法院自應依刑法第38條規定宣告沒收之（最高法
    院92年台上字第2718號、93年台上字第738 號判決意旨參照
    ）。查扣案如附表編號1 至4 所示之物，均為被告所有供意
    圖販賣陳列禁藥所用之物，揆諸前開說明，自應依刑法第38
    條第1 項第2 款之規定，宣告沒收。至附表編號5 所示之物
    ，經屏東縣衛生局檢驗結果，認不以藥品管理，故本院自不
    宜宣告沒收，附此敘明。
據上論斷，應依刑事訴訟法第299 條第1 項前段、第284 條之1
、第273 條之1 第1 項，藥事法第83條第1 項，刑法第11條前段
、第74條第1 項第1 款、第2 項第4 款、第38條第1 項第2 款，
判決如主文。
本案經檢察官潘國威到庭執行職務。
中    華    民    國   100    年    4     月    28    日
                  刑事第三庭    法  官  蕭筠蓉
以上正本證明與原本無異。
如不服本判決應於收受判決後10日內向本院提出上訴書狀，並應
敘述具體理由；其未敘述上訴理由者，應於上訴期間屆滿後20日
內向本院補提理由書（均須按他造當事人之人數附繕本）「切勿
逕送上級法院」。
中    華    民    國   100    年    4     月    28    日
                                書記官  張語恬
附錄本案論罪科刑法條：
藥事法第83條第1 項
明知為偽藥或禁藥，而販賣、供應、調劑、運送、寄藏、牙保、
轉讓或意圖販賣而陳列者，處7 年以下有期徒刑，得併科新臺幣
500 萬元以下罰金。
附表：
┌──┬──────────┬───┐
│編號│  扣案物品名稱      │ 數量 │
├──┼──────────┼───┤
│ 1  │FUGACAR （迴蟲藥）  │8盒   │
├──┼──────────┼───┤
│ 2  │醋酸氧輕松軟膏      │7條   │
├──┼──────────┼───┤
│ 3  │復方醋酸地塞米松乳膏│1條   │
├──┼──────────┼───┤
│ 4  │正必靈佛靈油        │7盒   │
├──┼──────────┼───┤
│ 5  │三葉茶              │8盒   │
└──┴──────────┴───┘